【裁判字號】    95,易,362
【裁判日期】    950526
【裁判案由】    詐欺等
【裁判全文】
臺灣臺中地方法院刑事判決               95年度易字第362號
公  訴  人  臺灣臺中地方法院檢察署檢察官
被      告  己○○
            戊○○
上列被告因詐欺等案件，經檢察官提起公訴（93年度偵字第1115
9、20671號），本院合議庭裁定由受命法官獨行簡式審判程序，
判決如下：
    主  文
己○○連續動產擔保交易之債務人，意圖不法之利益，將標的物
出質，致生損害於債權人，處有期徒刑參月，如易科罰金，以參
佰元折算壹日。又連續意圖為自己不法之所有，以詐術使人將本
人之物交付，處有期徒刑肆月，如易科罰金，以參佰元折算壹日
。應執行有期徒刑伍月，如易科罰金，以參佰元折算壹日。
戊○○連續動產擔保交易之債務人，意圖不法之利益，將標的物
出質，致生損害於債權人，處有期徒刑參月，如易科罰金，以參
佰元折算壹日。又連續意圖為自己不法之所有，以詐術使人將本
人之物交付，處有期徒刑參月，如易科罰金，以參佰元折算壹日
。應執行有期徒刑肆月，如易科罰金，以參佰元折算壹日；緩刑
貳年。
    犯罪事實
一、己○○與戊○○均為臺中縣某私立高級中學之職員，民國91
    年10月間，分別因父親駕車肇事致人死亡，需錢賠償被害人
    家屬及公公發生車禍與病變住院，急需醫藥費等因素，急需
    現款。而有丁○○者（由檢察官另行併案審理），原為「裕
    民汽車股份有限公司」臺中縣大里市經銷處之業務員，本常
    至該中學推銷業務，於知悉己○○與戊○○急需用錢之情形
    後，乃建議己○○與戊○○以辦理貸款之方式購車後，將該
    車輛出質，以換取現金。己○○與戊○○明知依丁○○之建
    議，將有違反動產擔保交易之設定約定，而有損害債權人即
    貸款銀行或貸款公司之虞，竟仍因上開因素，聽從丁○○之
    教唆，各基於違反動產擔保交易法（意圖不法之利益，將標
    的物出質）之概括犯意，分別以貸款之方式，購買車牌號碼
    6R- 4883號（為黑色CEFIRO2.0轎車）、6R-9050號（為銀色
    SENTRA1.8轎車；以上為己○○部分）及9U-7393號（為白色
    SENTRA1.8轎車）、2V-0481號（為綠色SENTRA 1.8轎車；以
    上為戊○○部分）之自用小客車（除6R- 9050號外，均為曾
    經登記他人名下之新古車），並由丁○○為其等辦妥保險（
    均含強制險與竊盜險）、過戶與動產抵押之設定手續後（分
    別設定予貸款銀行或公司即日盛國際商業銀行臺中分行、國
    泰商業銀行豐北分行、三信商業銀行、裕融企業股份有限公
    司），於交車當日（交車日期分別為91年10月 9日、91年11
    月中旬某日及91年10月23日、其後1、2個月左右某日），依
    丁○○之指示，駕駛該新（古）車，前往臺中市南屯區○○○路 112號「誠石汽車實業有限公司」開設之中古車行（下
    稱「誠石汽車商行」；6R-4883號及6R-9050號部分）、臺中
    縣大肚鄉○○路○段2號交通部公路總局臺中區監理所（9U -
    7393號部分）或臺中市○○區○○路路旁（近南屯路口處；
    2V- 0481號部分），將該車交予已在場等候之丙○○（係經
    由丁○○之聯絡，知悉有車主欲以車輛質借現款，而居於仲
    介之地位，與甲○○聯絡）及甲○○（與丁○○互不相識，
    係與丙○○直接接洽；丙○○與甲○○所涉之犯罪均另行審
    結）（丁○○則駕車於附近等候，並未露面），並依甲○○
    之指示，簽署權利讓渡合約書、委任契約書、委託切結書、
    當票等書面資料後，收取甲○○交付之新臺幣（下同）19萬
    元、10萬元（己○○部分）、10萬元、10萬元（戊○○部分
    ）借款，而分別以此方式，連續將標的物出質，致使前揭債
    權人即日盛國際商業銀行臺中分行、國泰商業銀行豐北分行
    、三信商業銀行、裕融企業股份有限公司等貸款銀行或公司
    ，均因難以行使其動產抵押權，而受有損害（丁○○則於己○○取得借款及戊○○第 2次取得借款後，以須繳付頭期款
    為由，向己○○取走8萬元及3萬元，向戊○○取走3萬元）。
二、嗣己○○與戊○○於91年11月下旬、12月間，欲贖回前揭車
    輛，惟己○○發覺「誠石汽車商行」已遷移不明，戊○○則
    本無法直接與丙○○或甲○○取得聯繫，二人經分別向丁○○詢問後，丁○○均稱無法聯絡上丙○○與甲○○，並建議
    己○○與戊○○逕行報警協尋，再於一定時間內（車輛未尋
    獲前）向保險公司申請理賠，以避免損失。己○○與戊○○
    明知前揭車輛係其等擅行出質、並未失竊，竟仍於丁○○教
    唆及幫助之情形下，分別基於未指定犯人而向該管公務員誣
    告之概括犯意及意圖為自己不法之所有之詐欺取財概括犯意
    ，於下述時、地，為下述行為：
  (一)由丁○○為己○○申請補發行照後，己○○持該補發之行照
    正本（原行照正本已於己○○質借現款之時，交予甲○○）
    ，於91年12月20日及92年1月6日，前往臺中縣警察局霧峰分
    局大里派出所及臺中市警察局第二分局文正派出所，捏造失
    竊之時間、地點，謊報6R-4883號及6R-9050號之自用小客車
    失竊，而連續未指定犯人，向該管公務員誣告。再於丁○○
    之陪同下，於91年12月27日及92年1月9日，持前開報案之資
    料，前往友聯產物保險股份有限公司（下稱友聯產物保險公
    司）及中央產物保險公司臺中分公司（下稱中央產物保險公
    司），填具理賠申請書、同意書等相關文件資料，辦理6R-4
    883號及6R-9050號車輛之竊盜險理賠，而施詐術於友聯產物
    保險公司與中央產物保險公司，致使友聯產物保險公司陷於
    錯誤，同意理賠，而於92年4月23日，將718,146元之款項，
    直接匯予該6R- 4883號車輛之貸款公司即日盛國際商業銀行
    臺中分行。己○○即以此方式，詐得友聯產物保險公司理賠
    之保險金。至中央產物保險公司則因發覺有異，未同意理賠
    ，而未受有損害。
  (二)至戊○○之部分，亦與己○○之情形大致相同，即：先由丁○○為戊○○申請補發行照後，戊○○持該補發之行照正本
    ，先於91年12月20日及92年1月7日，親向臺中縣警察局霧峰
    分局仁化派出所及臺中市警察局第一分局民權派出所，捏造
    失竊之時間、地點，謊報該2V-0481號及9U-7393號自用小客
    車失竊，而連續未指定犯人，向該管公務員誣告。再於丁○○之陪同下，於92年1月10日及92年3月24日以前某日，持前
    開報案之資料，前往新安產物保險股份有限公司臺中分公司
    （下稱新安產物保險公司）及中央產物保險股份有限公司臺
    中分公司（惟丁○○並未進入保險公司），填具理賠申請書
    、汽車險賠款同意書、電匯同意書等相關文件資料，辦理9U
    -7393號及2V-0481號車輛之竊盜險理賠，而施詐術於新安產
    物保險公司與中央產物保險公司，致使中央產物保險公司陷
    於錯誤，同意理賠，而於92年4月25日，將543,213元之款項
    ，直接匯予該2V- 0481號車輛之貸款公司即裕融企業股份有
    限公司。戊○○即以此方式，詐得中央產物保險公司理賠之
    保險金。至新安產物保險公司則因發覺有異，未同意理賠，
    而未受有損害。
  (三)嗣因己○○6R- 9050號之車輛，輾轉由不知情之乙○○取得
    ，乙○○欲辦理汽車過戶登記時，發覺該車已經報案失竊，
    另戊○○之9U- 7393號車輛，輾轉由葉為棋（另經檢察官為
    緩起訴處分確定）取得，而於使用期間，為警發覺其所購得
    者為贓車，而分別循線查獲上情。
三、案經苗栗縣警察局苗栗分局與高雄市政府警察局分別報告及
    移送臺灣苗栗地方法院檢察署呈請臺灣高等法院臺中分院檢
    察署檢察長令轉臺灣臺中地方法院檢察署檢察官偵查起訴，
    本院改由受命法官獨任行簡式審判程序。
    理  由
一、上開犯罪事實，業據被告己○○與戊○○均坦承不諱，核與
    證人丁○○、丙○○、甲○○、李永煌（中央產物保險公司
    職員）、邱駿賢（三信商業銀行職員）、高世河（友聯保險
    產物保險公司職員）、王魁聖（國泰世華商業銀行行員）、
    乙○○、葉為棋分別於警詢或檢察官訊問中證述之意旨大致
    相符；此外，復有該(1)6R- 4883號車輛之汽車車籍查詢資料
    、權利讓渡合約書、委託切結書、當票、委任契約書、車輛
    竊盜資料個別查詢報表─查詢車輛認可資料、中華民國產物
    保險商業同業公會保險與理賠資料簡便行文表、友聯產物保
    險公司汽車保險理賠計算書、汽車保險理賠申請書、同意書
    等各影本1份、(2)6R-9050號車輛之行車執照、臺中市警察局
    車輛失竊協尋證明單、汽車車籍查詢資料、車輛竊盜資料個
    別查詢報表─查詢車輛認可資料、國泰世華商業銀行汽車貸
    款資料（含申請書、本票、車輛動產抵押契約書、動產擔保
    交易動產抵押設定登記申請書）、中央產物保險公司汽車險
    出險理賠申請書、汽車險理賠簽核表各影本1份、(3)9U-7393
    號車輛之行車執照影本、汽車車籍查詢資料、臺中市警察車
    輛失竊協尋證明單、苗栗縣警察局（尋獲）電腦輸入單、車
    輛竊盜資料個別查詢報表─查詢車輛認可資料、新安產物保
    險公司汽車竊盜理賠申請書、汽車險賠款同意書、保單資料
    、受款人電匯同意書、委託切結書、權利讓渡合約書、委任
    契約書各影本1份、(4)2V- 0481號車輛之汽車車籍查詢資料
    、車輛竊盜資料個別查詢報表─查詢車輛認可資料各影本 1
    份分別附卷可稽。證人丁○○雖稱：並未教唆己○○、戊○○前往警局報案或向保險公司申請理賠云云，惟上開事實過
    程，業經己○○、戊○○2人陳述甚詳，2人並於檢察官訊問
    中，就關於丁○○涉案之部分，以證人之身分具結作證，仍
    為相同意旨之陳述，自堪予採信；而丁○○於偵查中，本具
    有共同被告之身分，所為之此部分供述，不無為己脫罪之嫌
    ，尚難採憑。是此部分證人丁○○之證述，應不足以影響於
    本案事實之認定。綜上所述，被告己○○與戊○○之自白，
    經查均與事實相符，尚堪採為認定事實之證據。本件事證明
    確，被告己○○、戊○○之犯行，均堪以認定。
二、被告己○○、戊○○如犯罪事實欄一部分所為，均係動產擔
    保交易之債務人，意圖不法之利益，將標的物出質，致生損
    害於債權人，核均係犯違反動產擔保交易法第38條之罪。至
    其等如犯罪事實欄二(一)部分所為，則均係犯刑法第171條第1
    項之未指定犯人誣告罪；如犯罪事實欄二(二)部分所為，均係
    犯刑法第339條第1項之詐欺取財罪（意圖為自己不法之所有
    ，以詐術使人將本人之物交付）及同法條第3項、第1項之詐
    欺取財未遂罪。其等所犯未指定犯人之誣告罪與其後詐欺取
    財（未遂）之犯行間，具有方法與目的之牽連關係，為牽連
    犯，應從一重之詐欺取財（未遂）罪之處斷。至其等先後各
    2 次所為違反動產擔保交易法第38條及詐欺取財之犯行，各
    時間緊接，方法相同，又係觸犯構成要件相同之罪名，顯係
    基於概括犯意為之，各應依連續犯之規定論以一罪（詐欺取
    財部分係從既遂部分論以連續詐欺取財罪），並依法加重其
    刑。至其等所犯上開連續違反動產擔保交易法與連續詐欺取
    財罪 2罪間，則犯意各別，罪名不同，應予分論併罰（檢察
    官起訴意旨雖認被告己○○、戊○○與甲○○、丙○○間，
    就上開犯罪，均具有犯意之聯絡與行為之分擔，均為共同正
    犯，且其等所犯上開 3罪間，均具有方法與結果之關係，均
    為牽連犯等語，惟經本院審酌卷內事證，認檢察官起訴意旨
    此部分所認，應尚有誤會）。爰審酌被告己○○與戊○○均
    素行良好（並無任何前案紀錄，有其等臺灣高等法院被告前
    案紀錄表在卷可佐），犯後已能坦承犯行，其等行為雖致各
    貸款銀行與公司受有物上擔保權難以行使及友聯產物保險公
    司與中央產物保險公司各賠付718,146元與543,213元之損害
    ，惟戊○○於事發後，仍繼續繳納9U- 7393號車輛之車貸，
    並已全部清償完畢（有三信商業銀行出具之清償證明書影本
    1紙附於93年度偵字第229號卷第148頁可稽），另就2V-0481
    號車輛詐領之保險金 543,213元部分，亦已賠付中央產物保
    險公司（有和解書影本1份附於同前卷第147頁可稽），即實
    際上被害人之財產上損害已經回復；而己○○之部分，雖尚
    無力與友聯產物保險公司達成和解，惟就6R- 9050號車輛之
    車貸部分，亦已全部清償完畢（有其提出之國泰世華商業銀
    行豐北分行授信業務歸戶資料 1紙附於本院卷可稽）；惟其
    等所為之行為，仍足致相關被害人（特別是乙○○部分）相
    當程度之困擾，然就此，己○○亦已與被害人乙○○達成和
    解（有和解書 1份附於高雄市政府警察局警詢卷內足憑）；
    及其等犯罪之動機、犯罪之目的，平日均有正當之職業，應
    僅係一時失慮，致蹈前開犯行等一切情狀，予以分別量處如
    主文所示之刑，並均諭知易科罰金之折算標準，以示懲儆。
    末按，被告戊○○前未曾受有期徒刑以上刑之宣告，已如前
    述，本院審酌其犯罪之情節與犯後之態度，認其經此起訴、
    審判程序後，當知所警惕，信無再犯之虞，認對其所宣告之
    刑，亦以暫不執行為適當，爰併為緩刑 2年之諭知，以啟自
    新。
據上論斷，應依刑事訴訟法第273條之1第1項、第299條第 1項前
段，動產擔保交易法第38條，刑法第11條前段、第56條、第 339
條第1項、第171條第1項、第55條、第51條第5款、第41條第 1項
前段、第74條第1款，罰金罰鍰提高標準條例第 1條前段、第2條
，判決如主文。
本案經檢察官李斌到庭執行職務。
中    華    民    國    95    年    5     月    26    日
                  臺灣臺中地方法院刑事第六庭
                          法  官  鄧  敏  雄
上正本證明與原本無異
如不服本判決，應於送達後十日內向本院提出上訴狀（須附繕本
），上訴於臺灣高等法院臺中分院。
                          書記官  黃  士  益
中    華    民    國    95    年    8     月    1     日
附錄本案論罪科刑法條全文：
動產擔保交易法第38條
動產擔保交易之債務人，意圖不法之利益，將標的物遷移、出賣
、出質、移轉、抵押或為其他處分，致生損害於債權人者，處 3
年以下有期徒刑、拘役或科或併科 6千元以下之罰金。
刑法第171條第1項
未指定犯人，而向該管公務員誣告犯罪者，處 1年以下有期徒刑
、拘役或 3百元以下罰金。
刑法第339條
意圖為自己或第三人不法之所有，以詐術使人將本人或第三人之
物交付者，處5年以下有期徒刑、拘役或科或併科1千元以下罰金。
以前項方法得財產上不法之利益或使第三人得之者，亦同。
前二項之未遂犯罰之。


司法院資訊處製作；財團法人民間司法改革基金會備份。
